臺灣桃園地方法院小額民事判決
111年度壢保險簡字第49號
原      告  泰安產物保險股份有限公司

法定代理人  李松季  
訴訟代理人  林建良  
            謝騏任  
被      告  劉正斌  
訴訟代理人  賴世哲  
上列當事人間請求損害賠償事件，本院於民國111年6月29日言詞
辯論終結，判決如下：
    主    文
一、被告應給付原告新臺幣（下同）4萬0,847元，及自民國111
    年1月18日起至清償日止，按年息5％計算之利息。
二、原告其餘之訴駁回。
三、訴訟費用1,000元由被告負擔500元，餘由原告負擔。
四、本判決原告勝訴部分得假執行。
　　事實及理由
壹、程序方面
　　按訴狀送達後，原告不得將原訴變更或追加他訴，但擴張或
    減縮應受判決事項之聲明者，不在此限，民事訴訟法第255
    條第1項但書第3款定有明文。本件原告起訴時請求：「被告
    應給付原告21萬4,303元整，及自起訴狀繕本送達翌日起至
    清償日止，按年息5％計算之利息。」，嗣於起訴狀送達被告
    後，於本院111年6月29日言詞辯論期日中，因考量零件折舊
    而當庭變更聲明為：被告應給付原告8萬1,649元，其餘不變
    （見本院卷第86頁及背面）。經核原告前揭所為，乃減縮應
    受判決事項之聲明，依上揭規定，應予准許。
貳、實體方面
一、原告主張：
　　原告承保被保險人捷順運輸股份有限公司所有之車牌號碼00
    0-00號營業大貨車（下稱系爭車輛）車體損失險。於110年8
    月6日3時47分許，被告駕駛車牌號碼000-00號自用大貨車（
    下稱肇事車輛）行經桃園市中壢區內壢高架，因停放位置不
    當影響他人行車動線，致訴外人姜旭峰駕駛系爭車輛經過上
    開地點時遭碰撞而肇事（下稱系爭事故）。系爭車輛受損部
    分經送廠修復後，維修費用共計21萬4,303元整，其中零件1
    5萬0,727元、工資6萬6,576元，原告已依保險契約給付被保
    險人，依保險法第53條之規定取得代位求償權。原告經扣除
    零件折舊費用及被保險人捷順運輸股份有限公司自負額3,00
    0元後，仍有8萬1,649元之損害。為此，爰依保險代位及侵
    權行為之法律關係，提起本件訴訟。並聲明：如變更後之聲
    明所示。
二、被告則以：
　　被告自認就系爭事故應負3成肇事責任（見本院卷第86頁背
    面），應賠償原告2萬4,495元，超過此金額之部分被告否認
    。並聲明：原告之訴駁回。
三、本院之判斷：
　㈠原告上開主張之事實，除兩造就系爭事故應負肇事責任比例
    外，業據提出姜旭峰汽車駕駛執照（職業大貨車）、系爭車
    輛行車執照、桃園市政府警察局道路交通事故當事人登記聯
    單、桃園市政府警察局道路交通事故初步分析研判表、道路
    交通事故現場圖、系爭車輛受損照片、宏大鐵工廠股份有限
    公司維修估價單及統一發票（三聯式）、長源汽車股份有限
    公司桃園分公司電子發票證明聯、汽車險理賠申請書等件為
    證（見本院卷第4頁至第18頁、第73頁），復經本院依職權
    向桃園市政府警察局中壢分局調閱交通事故調查卷宗核閱無
    訛（見本院卷第21頁至第37頁），復為被告所不爭執，堪信
    原告主張為真實。
　㈡按因故意或過失，不法侵害他人之權利者，負損害賠償責任
    ；汽車、機車或其他非依軌道行駛之動力車輛，在使用中加
    損害於他人者，駕駛人應賠償因此所生之損害，民法第184
    條第1項前段、第191條之2前段分別定有明文。再被保險人
    因保險人應負保險責任之損失發生，而對於第三人有損失賠
    償請求權者，保險人得於給付賠償金額後，代位行使被保險
    人對於第三人之請求權，保險法第53條第1項前段亦有明文
    。次按汽車行駛時，駕駛人應注意車前狀況及兩車並行之間
    隔，並隨時採取必要之安全措施；汽車行駛於高速公路不得
    違規減速、臨時停車或停車，道路交通安全規則第94條第3
    項、道路交通管理處罰條例第33條第1項第8款分別定有明文
    。經查，本件經當庭勘驗卷附監視器錄影光碟檔案，結果略
    以：「檔案名稱：ZL07002CS06_0_0(0000-0000000000-0000
    000000)­_Trim，並將時間拉至03點47分01秒左右，進行播
    放。3：47：01-3：47：11，一輛大貨車行駛於北上桃園外
    側車道，先偏左駛後閃爍右方向燈，將該車停放於外車道偏
    左側，但未跨越線道，而未占用內側車道。3：47：12-3：4
    7：16，另一輛車牌號碼000-00號大貨車駛入內側車道，行
    經上開大貨車時，以其右側車身與該大貨車碰撞，車體零件
    散落。」等情，有本院勘驗筆錄在卷可參（見本院卷第86頁
    背面），復參酌現場事故照片編號1至3（見本院卷第28頁及
    背面）所示，雖肇事車輛停放位置為國道高速公路外側車道
    ，惟其車身未跨越車道線，亦未占用內側車道妨礙其他車輛
    自該車道通行經過，且系爭事故發生當時車流少、路況良好
    ，肇事路段係寬闊之國道高速公路，肇事車輛縱係臨時停等
    位置不當，所生妨礙姜旭峰駕駛系爭車輛通行之影響非鉅。
    是系爭事故之發生，起因於被告駕駛肇事車輛行經中園路內
    壢高架附近時，因跳檔停駛於外車道內，數十秒後，姜旭峰
    駕駛系爭車輛於內側車道直行，疏未注意車前狀況而偏右行
    駛致碰撞肇事車輛而生系爭事故，固應認被告於禁止臨時停
    車之國道高速公路臨時停車，造成內側車道直行通過之系爭
    車輛碰撞肇事車輛左側車身而毀損，為肇事因素；惟姜旭峰
    駕駛系爭車輛本應注意車前狀況與行車安全間距，面對前方
    肇事車輛故障而停駛於外側車道之明顯交通路況，猶未予以
    充分注意防免系爭事故之發生，同為肇事因素。
  ㈢第按不法毀損他人之物者，被害人得請求賠償其物因毀損所
    減少之價額；負損害賠償責任者，除法律另有規定或契約另
    有訂定外，應回復他方損害發生前之原狀，前項情形，債權
    人得請求支付回復原狀所必要之費用，以代回復原狀，民法
    第196條、第213條第1項、第3項分別定有明文。又依民法第
    196條請求賠償物被毀損所減少之價額，得以修復費用為估
    定之標準，但以必要者為限，例如：修理材料以新品換舊品
    ，應予折舊，此有最高法院77年5月17日77年度第9次民事庭
    會議決議可資參照。故債權人所得請求者既為回復原狀之必
    要費用，倘以維修費用為估定其回復原狀費用之標準，則修
    理材料以新品換舊品時，即應予折舊。依行政院所頒固定資
    產耐用年數表及固定資產折舊率之規定，系爭車輛之耐用年
    數為5年，依定率遞減法每年折舊1000分之369，其最後1年
    之折舊額，加歷年折舊累計額，其總和不得超過該資產成本
    原額之10分之9。另依營利事業所得稅查核準則第95條第6項
    規定「固定資產提列折舊採用定率遞減法者，以1年為計算
    單位，其使用期間未滿1年者，按實際使用之月數相當於全
    年之比例計算之，不滿1月者，以1月計」，系爭車輛自104
    年1月出廠，此有系爭車輛行車執照及公路監理電子閘門車
    號查詢汽車車籍資料可查（見本院卷第4頁、第36頁），迄
    系爭事故發生時即110年8月6日，已使用超過5年之耐用年限
    ，則零件扣除折舊後之修復費用估定為為1萬5,073元（計算
    式：150,727×1/10＝15,073，元以下四捨五入），加上其餘
    非屬零件之工資6萬6,576元，系爭車輛必要回復原狀費用應
    為8萬1,649元（計算式：15,073＋66,576＝81,649）。
  ㈣再按損害之發生或擴大，被害人與有過失者，法院得減輕賠
    償金額或免除之，民法第217條第1項定有明文。此項規定之
    目的，在謀求加害人與被害人間之公平，故在裁判上法院得
    以職權減輕或免除之（最高法院85年台上字第1756號判決意
    旨參照）。又民法第217條第1項過失相抵之責任減輕或免除
    ，非為抗辯，而為請求權一部或全部之消滅，故過失相抵之
    要件具備時，法院得不待當事人之主張，逕以職權減輕賠償
    金額或免除之（最高法院107年度台上字第773號判決參照）
    。查，系爭事故肇因於被告駕駛肇事車輛違規於禁止臨時停
    車處之國道高速公路暫停、姜旭峰駕駛系爭車輛未注意車前
    狀況且未採取必要之安全措施，而均有過失，已如前述。茲
    衡酌肇事經過、過失程度，認被告與姜旭峰應各負50％之過
    失責任為當。基此，原告既係代位被保險人取得對被告之損
    害賠償請求權，自應負擔姜旭峰之過失責任，經過失相抵後
    ，原告得代位訴請被告賠償之金額為4萬0,847元（計算式：
    81,649×50％=40,847，元以下四捨五入）。
四、末按給付無確定期限者，債務人於債權人得請求給付時，經
    其催告而未為給付，自受催告時起，負遲延責任。其經債權
    人起訴而送達訴狀，或依督促程序送達支付命令，或為其他
    相類之行為者，與催告有同一之效力。遲延之債務，以支付
    金錢為標的者，債權人得請求依法定利率計算之遲延利息。
    其利率未經約定，亦無法律可據者，週年利率為5%，為民法
    第229條第2項、第233條第1項前段、第203條分別明定。本
    件原告對被告之損害賠償請求權屬未定給付期限之金錢債權
    ，故其就上述4萬0,847元請求被告給付自起訴狀繕本送達翌
    日即111年1月18日（見本院卷第40頁）起至清償日止，按年
    息5%計算之利息，亦屬有理。
五、綜上所述，原告依侵權行為及保險代位之法律關係，請求被
    告給付如主文第1項所示之金額及利息，為有理由，應予准
    許；逾此部分之請求，則屬無據，應予駁回。
六、本件原告勝訴部分係屬民事訴訟法第436條之8第1項適用小
    額程序所為被告敗訴之判決，依同法第436條之20規定，應
    依職權宣告假執行。
七、訴訟費用負擔之依據：民事訴訟法第79條，並依職權確定訴
    訟費用額為第一審裁判費1,000元。又起訴後減縮應受判決
    事項聲明，實質上與訴之一部撤回無異，自應負擔撤回部分
    之裁判費（最高法院99年台抗字第713號裁定可資參照）；
    查，原告起訴時訴訟標的金額經核定為21萬4,303元，故繳
    納裁判費2,320元，嗣於本院言詞辯論期日扣除零件折舊，
    減縮訴之聲明請求如變更後之聲明所示，屬應適用小額訴訟
    程序之事件，故依民事訴訟法第436條之19第1項規定，確定
    訴訟費用額為1,000元。是揆諸上開裁判之旨，原告因減縮
    訴之聲明，致支出逾1,000元部分之裁判費，應由原告自行
    承受之。再因本件實質上已屬適用小額訴訟程序事件，僅不
    及變更案號而已，故關於上訴費用計算、上訴之規定，均應
    適用小額訴訟程序，併此敘明。
中　　華　　民　　國　　111 　年　　7 　　月　　15　　日
                  中壢簡易庭  法  官  劉哲嘉
以上正本證明與原本無異。
如不服本判決，須以違背法令為理由，於判決送達後20日內向本
庭（桃園市○○區○○路0段000號）提出上訴狀。（須按他造當事人
之人數附繕本）。
中　　華　　民　　國　　111 　年　　7 　　月　　15　　日
　　　　　　　　　　　　　　　書記官  陳香菱
附錄：
一、民事訴訟法第436條之24第2項：
    對於小額程序之第一審裁判上訴或抗告，非以其違背法令為
    理由，不得為之。
二、民事訴訟法第436條之25：
    上訴狀內應記載上訴理由，表明下列各款事項：
    （一）原判決所違背之法令及其具體內容。
    （二）依訴訟資料可認為原判決有違背法令之具體事實。
三、民事訴訟法第471條第1項：（依同法第436條之32第2項規定於小額事件之上訴程序準用之）上訴狀內未表明上訴理由者，上訴人應於提起上訴後20日內，提出理由書於原第二審法院；未提出者，毌庸命其補正，由原第二審法院以裁定駁回之。